【裁判字號】    99,交簡上,120
【裁判日期】    990923
【裁判案由】    過失傷害
【裁判全文】
臺灣高雄地方法院刑事判決           99年度交簡上字第120號
上  訴  人
即  被  告  乙○○
上列上訴人因過失傷害案件，不服本院高雄簡易庭中華民國99年
4 月1 日99年度審交簡字第1021號第一審簡易判決（聲請簡易判
決處刑案號：臺灣高雄地方法院檢察署98年度偵字第32866 號）
，提起上訴，本院管轄之第二審合議庭判決如下：
    主  文
原判決撤銷。
乙○○犯過失傷害罪，處拘役肆拾伍日，如易科罰金，以新臺幣
壹仟元折算壹日。緩刑貳年。
    事  實
一、乙○○考領有合格駕駛執照，於民國98年5 月27日14時16分
    許，駕駛車號0468-WT 號自用小客車，沿高雄縣鳳山市○○
    路外側快車道由東向西方向行駛，而於行至光遠路及中山西
    路、自由路，與中華街之多岔路口（東西向之光遠路於過南
    北向之中華街口後，即呈「Y 」字型分岔為中山西路及自由
    路二條東西向之馬路，而中山西路在自由路之北方。下稱系
    爭多岔路口），欲向中山西路行駛之際，本應注意汽車行駛
    時，應注意兩車併行之間隔，隨時採取必要之安全措施，以
    免發生碰撞之危險，而依當時天候晴，日間自然光線、視距
    良好，道路並無缺陷及障礙物，並無不能注意之情事，竟疏
    未注意，貿然往中山西路方向前行，適有甲○○騎乘車號HA
    5-265 號重型機車亦沿光遠路慢車道由東向西方向，而欲往
    自由路行駛，亦殊未注意兩車併行之間隔，隨時採取必要之
    安全措施，而逕往自由路方向前行，以致乙○○所駕駛之自
    用小客車右側車身與甲○○所騎乘之重機車左把手及左後車
    身發生擦撞，致甲○○人車倒地，因而受有頭部外傷併左側
    蜘蛛網膜下腔出血、頭皮撕裂傷之傷害。嗣乙○○於車禍事
    故發生後留在事故現場，主動向據報前往現場處理，尚不知
    肇事者為何人之員警供承肇事，並接受裁判。
二、案經甲○○訴由高雄縣政府警察局鳳山分局報告臺灣高雄地
    方法院檢察署檢察官偵查後起訴，經本院裁定改以簡易判決
    處刑。
    理  由
一、本判決所引用之證據資料（詳後引用之各項證據），其中係
    屬傳聞證據部分，縱無刑事訴訟法第159 條之1 至第159 條
    之4 或其他規定之傳聞證據例外情形，因均經當事人於法院
    調查證據時，知有第159 條第1 項不得為證據之情形，而未
    於言詞辯論終結前聲明異議，本院審酌上開證據作成時並無
    不合法定程序之情形，認為適當，依刑事訴訟法第159 條之
    5 第1 項、第2 項之規定，為傳聞法則之例外，應有證據能
    力。
二、訊據上訴人即被告乙○○（下稱被告）雖不否認於上述時、
    地，駕駛車號0468-WT 號自用小客車，與同向騎乘車號HA5-
    265 號重型機車之告訴人甲○○，發生擦撞，致告訴人甲○
    ○受有事實欄所示之傷害，然矢口否認有過失傷害犯行，辯
    稱：我是沿光遠路由東向西方向要直行往中山西路行駛，是
    自由路之甲○○撞上我的車，我並無過失云云。然查：
(一)、被告確有於上述時、地駕車與告訴人騎乘之重型機車發生撞
    擊，致告訴人人車倒地之事實，為被告所自承不諱，核與告
    訴人指證於偵查中證述之情節均相符，復有高雄縣政府警察
    局鳳山分局道路交通事故現場圖、道路交通事故調查報告表
    （一）、（二）、交通事故現場及車損照片24幀附卷可稽（
    偵卷15-21 頁）。
(二)、本件交通事故發生之地點，係在鳳山市○○路及中山西路、
    自由路，與中華街之多岔路口，肇事後，告訴人機車呈南北
    向橫倒，前輪、後輪分在中華街以西3.7 、2.6 公尺處，自
    告訴人機車後輪處延伸出東南、西北向之刮地痕3.9 公尺，
    而被告自用小客車，在距中華街以西14公尺往中山西路處，
    呈東南、西北向，乙○○之自用小客車右側車身、甲○○所
    騎乘之重機車左把手及左後車身均有擦撞痕跡，有上開卷附
    道路交通事故現場圖、現場照片可證，參以被告與告訴人係
    於系爭多岔路口之光遠路東向西方向燈號綠燈時（即光遠路
    東向西方向綠燈且同時可向中山西路、自由路行駛）同向沿
    光遠路行駛，被告欲往中山西路，而告訴人欲往自由路等情
    ，為被告及告訴人所不否認，並有高雄縣政府警察局鳳山分
    局99年6 月14日高縣鳳警交字第0990011058號函所附交通事
    故路口之相關道路號誌情形表可證（本院卷23頁），因而堪
    認被告與告訴人二車均應同沿光遠路由東向西行駛，被告擬
    往中山西路，而告訴人擬往自由路，而於系爭多岔路口，未
    保持二車安全距離，以致發生擦撞無疑。
(三)、按汽車行駛時，駕駛人應注意車前狀況及兩車併行之間隔，
    並隨時採取必要之安全措施，道路交通安全規則第94條第3
    項定有明文。被告考領有普通小型車駕駛執照，有駕照影本
    1 份在卷考證（偵卷12頁），就上開規定自難諉為不知，又
    肇事當時天候晴，日間自然光線、視距良好，道路並無缺陷
    及障礙物，有道路交通事故調查報告在卷足據，依被告之智
    識、能力，亦無不能注意之情事，詎被告駕車行經上開多岔
    路口，竟未保持兩車併行之間隔，隨時採取必要之安全措施
    貿然往前欲往中山西路行駛，而擦撞同向行駛在右側欲往自
    由路行駛之告訴人騎乘之機車，以致肇事，其駕駛行為有過
    失甚明。再告訴人甲○○騎乘機車，行經上開多岔路口，亦
    未注意保持安全距離，貿然前行，就本件車禍事故之發生顯
    亦有過失，然此亦無法解免被告就本件車禍事故之過失責任
    ，是被告辯稱：本身並無過失，車禍應係告訴人之過失造成
    云云，並無可採。又系爭多岔路口，因光遠路過中華路後分
    岔為中山西路、自由路，故交通時相分為三段，於第一時相
    （即被告與告訴人通過系爭多岔路口之時相）運作時，光遠
    路東向西之汽、機車，均可向中山西路及自由路方向行駛，
    中華街方向則屬紅燈，有高雄縣政府警察局鳳山分局99年6
    月14日高縣鳳警交字第0990011058號函所附交通事故路口之
    相關道路圖、行車方向及號誌情形表、高雄縣政府99年8 月
    5 日高縣警交字第0990030403號函在卷可證（本院卷21-23
    、37頁），是以光遠路東向西之汽、機車，於斯時，無論向
    中山西路或自由路方向行駛，應均無轉彎車、直行車之分，
    是檢察官認被告另有轉彎車未讓直行車之過失，顯有誤會，
    附此敘明。
(四)、告訴人因本件車禍事故受有頭部外傷併左側蜘蛛網膜下腔出
    血、頭皮撕裂傷之傷害之事實，有國軍高雄總醫院99年6 月
    3 日診斷證明書、財團法人屏東基督教醫院98年11月6 日診
    斷證明書各1 份附卷可稽（偵卷13、32頁）。是被告之前述
    過失駕駛行為與告訴人所受傷害間，顯有相當因果關係。
(五)、綜上所述，本件事證明確，被告犯行堪以認定。
(六)、至被告另聲請送交通事故鑑定委員會鑑定車禍過失責任，因
    本件事證已明，且本件車禍事故於偵查中業經檢察官送台灣
    省高屏澎區車輛行車事故鑑定委員會鑑定，然經台灣省高屏
    澎區車輛行車事故鑑定委員會以狀況不明，跡證不足，未便
    遽予鑑定退回，有該委員會98年12月18日高屏澎鑑字第0986
    004014號函1 份在卷可證（偵卷第33頁），本院因認無再予
    鑑定之必要，附此敘明。
二、核被告所為，係犯刑法第284 條第1 項前段之過失傷害罪。
    被告於肇事後，在未有偵查犯罪職務之機關或公務員發覺其
    為犯罪人前，即主動向前往現場處理，尚不知肇事者為何人
    之警員供承肇事犯罪，並接受裁判，有道路交通事故談話紀
    錄表1 份在卷可證（偵卷5 頁），係對於未經發覺之犯罪自
    首而接受裁判，應依刑法第62條前段之規定，減輕其刑。原
    審以被告犯行明確，予以論罪科刑，固非無見，惟查：原審
    認被告尚有轉彎車未讓直行車之過失，且漏未認定告訴人就
    本件車禍事故之發生與有過失，尚未有洽。被告上訴否認犯
    罪，指摘原判決不當，雖無理由，惟原判決既有前述可議之
    處，自應由本院予以撤銷改判。爰審酌被告疏未注意交通規
    定，以致肇事，被告與告訴人之過失程度程度，並斟酌告訴
    人所受之傷害程度、及被告坦承客觀事實之犯罪後態度，及
    被告與告訴人已達成和解，有和解書1 份在卷可證（本院卷
    41 頁 ）等一切情狀，量處被告如主文第二項所示之刑，並
    諭知易科罰金之折算標準。又被告前未曾受有期徒刑以上刑
    之宣告，有臺灣高等法院被告全國前案紀錄表1 份在卷可憑
    ，其因一時疏失，致罹刑典，經此刑之宣告後，應知警惕而
    無再犯之虞，且已與告訴人達成民事和解，並經告訴人表示
    不願追究之意，有告訴人刑事陳報狀，及和解書各一份在卷
    可證（本院卷41-42 頁），本院因認被告所受宣告之刑以暫
    不執行為當，爰予以宣告被告緩刑2 年，用啟自新。
據上論斷，應依刑事訴訟法第455 條之1 第1 項、第3 項、第36
9 條第1 項前段、第364 條、第299 條第1 項前段，刑法第284
條第1 項前段、第62條前段、第41條第1 項前段、第74條第1 項
第1 款，刑法施行法第1 條之1 ，判決如主文。
本案經檢察官李英霆到庭執行職務。
中    華    民    國    99    年    9     月    23    日
                  刑事第一庭    審判長法  官  黃三友
                                      法  官  莊珮吟
                                      法  官  陳億芳
以上正本證明與原本無異。
如不服本判決應於收受判決後10日內向本院提出上訴書狀，並應
敘述具體理由。其未敘述上訴理由者，應於上訴期間屆滿後20日
內向本院補提理由書(均須按他造當事人之人數附繕本)「切勿逕
送上級法院」。
中    華    民    國    99    年    9     月    24    日
                                      書記官  鄭於珮

司法院資訊處製作；財團法人民間司法改革基金會備份。
